臺灣高雄地方法院民事判決　　　　　　 100年度家訴字第92號
原　　　告　台灣金聯資產管理股份有限公司
法定代理人　沈臨龍
訴訟代理人　郭佳巧
被　　　告　周長貴
被　　　告　張潔
前列二人共同
訴訟代理人　周于力
上列當事人間宣告分別財產制事件，本院於民國100 年7 月13日
言詞辯論終結，判決如下：
    主  文
被告周長貴與被告張潔間之夫妻財產制應改用分別財產制。
訴訟費用由被告負擔。
    事實及理由
一、原告起訴主張：訴外人合作金庫商業銀行股份有限公司（下
    稱合作金庫）於民國95年12月14日將其對被告即保證人周長
    貴之本金新台幣（下同）1,280,530元及自95年12月14日起
    至清償日止，按年息百分之9.675計算之利息，並按上開利
    率百分之20計算之違約金之債權讓與原告，合作金庫對被告
    周長貴之債權已合法移轉由原告取得。合作金庫與被告周長
    貴間之清償債務強制執行事件，前經鈞院發給88年度執字第
    35637號債權憑證在案，原告取得該債權後，屢次催索，被
    告周長貴均置之不理，迄今未清償。查被告周長貴、張潔結
    婚後，未以契約訂立夫妻財產制，依民法第1005條之規定，
    應以法定財產制，為其夫妻財產制。因被告周長貴名下已無
    財產可供執行受償，被告張潔卻擁有不動產，依民法第1011
    條之規定，請准宣告被告間之夫妻財產制改為分別財產制等
    語。
二、被告周長貴、張潔主張：該債務之主債務人為被告周長貴之
    子周于力，被告周長貴為其房屋貸款之保證人，被告周長貴
    確實積欠原告債務，惟被告張潔非該債務之保證人，且未對
    該債務提供擔保，對該債務無清償之責等語置辯。
三、按夫妻未以契約訂立夫妻財產制者，除本法另有規定外，以
    法定財產制，為其夫妻財產制；債權人對於夫妻一方之財產
    已為扣押，而未得受清償時，法院因債權人之聲請，得宣告
    改用分別財產制，民法第1005條、第1011條分別定有明文。
    所謂未得受清償，包括全無可扣押之物或所扣押之物數量不
    足及所扣押之財產不足清償該為扣押之債權人債權等情形（
    最高法院89年度臺上字第854 號判決參照）。
四、經查：原告主張被告周長貴、張潔結婚後，未以契約約定夫
    妻財產制，及合作金庫已對被告周長貴聲請強制執行未獲清
    償，並將該債權讓與原告等情，業據其提出債權讓與證明書
    、報紙公告、戶籍謄本、臺灣高雄地方法院登記處回函、臺
    灣高雄地方法院88年度執字第35637 號債權憑證、台北市國
    稅局98年度綜合所得稅各類所得資料清單、北區國稅局財產
    歸屬資料清單為證，且為被告周長貴自認在卷，原告之主張
    ，可認為實在。被告張潔上述所辯，與本件無涉，尚無可採
    。從而，原告本於民法第1011條之規定，訴請本院宣告被告
    周長貴、張潔間之夫妻財產制應改用分別財產制，為有理由
    ，應予准許。
五、據上論結，本件原告之訴為有理由，依民事訴訟法第385 條
    第1 項前段，第78條、第85條第1 項，判決如主文。
中    華    民    國   100    年    8     月    10    日
                      家事法庭   法  官  王俊隆
以上正本係照原本作成
如不服本判決，應於判決送達後20日之不變期間內，向本院提出
上訴狀。
中    華    民    國   100    年    8     月    10    日
                                 書記官  陳秋燕